【裁判字號】    95,上訴,1205
【裁判日期】    950509
【裁判案由】    毒品危害防制條例
【裁判全文】
臺灣高等法院刑事判決                95年度上訴字第1205號
上  訴  人  臺灣板橋地方法院檢察署檢察官
被      告  甲○○
                    另案於臺灣臺北監獄臺北分監執行中
上列上訴人因被告違反毒品危害防制條例案件，不服臺灣板橋地
方法院94年度訴字第2770號，中華民國95年2月24日第一審判決
（起訴案號：臺灣板橋地方法院檢察署94年度核退毒偵字第2287
號，移送併辦：臺灣臺北地方法院檢察署94年毒偵字第3446號、
臺灣板橋地方法院檢察署95年毒偵字第2083號），提起上訴，本
院判決如下：
    主  文
原判決撤銷。
甲○○連續施用第一級毒品，處有期徒刑捌月。扣案之第一級毒
品海洛因壹包（驗餘淨重零點壹陸公克）、第一級毒品海洛因壹
包（淨重零點貳伍公克），均沒收銷燬之，食鹽水肆瓶沒收；又
連續施用第二級毒品，處有期徒刑肆月。應執行有期徒刑拾月。
扣案之第一級毒品海洛因壹包（驗餘淨重零點壹陸公克）、第一
級毒品海洛因壹包（淨重零點貳伍公克），均沒收銷燬之，食鹽
水肆瓶沒收。
    事  實
一、甲○○於民國（下同）94年間因施用毒品案件，經臺灣板橋
    地方法院依檢察官聲請而以94年度毒聲字第276號裁定送觀
    察勒戒，認無繼續施用毒品之傾向，於94年3月10日釋放出
    監，並由臺灣板橋地方法院檢察署檢察官於94年3月10日以
    94年度毒偵字第1071號為不起訴處分確定。
二、甲○○於前開觀察勒戒釋放後五年內，明知海洛因及甲基安
    非他命（起訴書誤為安非他命）業經公告列為毒品危害防制
    條例第2條之第一、二級毒品，不得非法持有、施用，竟基
    於施用第一、二級毒品海洛因及甲基安非他命之概括犯意，
    自94年9月22日晚上11時起至94年10月31日中午某時止，在
    其位於臺北縣板橋市朋友住處，連續多次施用海洛因、甲基
    安非他命，嗣分別於下述時地被查獲：
(一)、於94年9月23日凌晨3時許，在臺北縣板橋市○○街75巷17號
    前為警查獲，並扣得甲○○所有之第一級毒品海洛因一包（
    驗餘淨重0.16公克）及甲○○所有供施用毒品所用之食鹽水
    四瓶（起訴部分）。
(二)、於94年10月31日14時50分許，在臺北市○○街14巷口前為警
    查獲，並扣得甲○○所有供施用之第一級毒品海洛因一包（
    淨重0.25公克）（移送併辦之臺灣臺北地方法院檢察署94年
    毒偵字第3446號）。
(三)、且在此之前，即基於同前概括犯意於94年8月30日17時20分
    ，經臺北縣政府警察局新莊分局製作筆錄採尿前，約26小時
    與96小時內，於臺北縣樹林市鎮○街347巷1弄4號住處，分
    別施用海洛因、及甲基安非他命各一次，經警採集其尿液送
    驗而查獲上情（移送併辦之臺灣板橋地方法院檢察署95年毒
    偵字第2083號）。
三、案經臺北縣政府警察局海山分局報請臺灣板橋地方法院檢察
    署檢察官偵查起訴及移送併辦。
    理  由
一、被告甲○○坦承前開犯罪實，且查：
(一)、本件認定事實所引用之本件卷內所有卷證資料（包含人證與
    文書證據、物證等證據），並無證據證明係公務員違背法定
    程序所取得，又本件被告以外之人於審判外之陳述，亦無刑
    事訴訟法第159條之1至之3所規定之不得作為證據之情形，
    且卷內之文書證據，亦無刑事訴訟法第159條之4之顯有不可
    信之情況與不得作為證據之情形，則依刑事訴訟法第159條
    至159條之5之規定，本件認定事實所引用之本件卷證所有證
    據（包含人證與文書證據、物證等證據），均認為有證據能
    力，合先敘明。
(二)、被告於94年9月23日、94年10月31日、94年8月30日先後為警
    所採尿液分別送臺灣檢驗科技股份有限公司檢驗結果，發現
    確有鴉片類、安非他命之陽性反應，此有臺北縣政府警察局
    海山分局毒品危害防制條例被移送者姓名暨代碼對照表、臺
    北市政府警察局偵辦毒品案件尿液檢體委驗單各一紙、臺灣
    檢驗科技股份有限公司94年10月12日、94年11月17日、94年
    9月15日出具之濫用藥物檢驗報告三紙附卷可稽。該檢驗中
    心係先以酵素免疫分析法（EIA）篩驗，其尿液中海洛因代
    謝物嗎啡、安非他命濃度超出檢測範圍，再以氣相層析質譜
    儀分析法（GC/MS）確認；其檢驗方法係以「氣相層析儀」
    先將物質氣化後，再經分析管分離，由於各種物質之沸點及
    對管柱之吸附力不同，在經過檢測器（Detector）測定後，
    表現出不同之滯留時間（Retension time），以滯留時間來
    判斷係何種物質；再利用「質譜儀」為檢測器，將物質撞擊
    成碎片，記錄其質譜圖。因每個化合物之鍵結能力不同，故
    不同之物質會有其特定之質譜圖，因此在物質之判斷上有如
    指紋之鑑定，在理論上，扣除人為因素，其精確度已接近百
    分之百。
(三)、按海洛因施用入人體後水解還原成嗎啡，再循嗎啡之代謝方
    式排出體外，業據行政院衛生署藥物食品檢驗局以73藥檢壹
    字第030221號函說明綦詳，且尿液中能否驗出嗎啡陽性反應
    ，與其投與量、投與途徑、採尿時間、個人體質及檢測方法
    之靈敏度有關，國外曾有文獻報導注射六毫克之海洛因鹽酸
    鹽，其代謝物嗎啡之平均可檢出時限約為26小時，亦經行政
    院衛生署藥物食品檢驗局於81年9月8日以（81）藥檢壹字第
    8114885號函釋明在案。且甲基安非他命經口服投與後，約
    百分之70於24小時內自尿中排出，約百分之90於96小時內自
    尿中排出，由於目前國內尿液中甲基安非他命之檢驗僅為鑑
    定其是否呈陽性反應，尚未定其含量，且甲基安非他命成分
    之檢出與其投與方式、投與量、個人體質、採尿時間與檢測
    儀器之精密度等諸多因素有關，因此僅憑尿液中呈甲基安非
    他命陽性反應，並無法確實推算吸食時間距採集時間之長短
    ，惟依上述資料推斷，最長可能不會超過4日即96小時，此
    經行政院衛生署藥物食品檢驗局於81年2月8日以（81）藥檢
    壹字第001156號函釋明在案。另人體施用甲基安非他命後，
    其主要代謝物中，未改變型態之甲基安非他命占施用劑量達
    百分之43，安非他命則約為百分之5；人體若係施用安非他
    命後，主要代謝物中則有未改變型態之安非他命，但無甲基
    安非他命，此經法務部調查局以93年5月4日調科壹字第0936
    2413980號函釋明在案。足見人體若施用安非他命，其尿液
    代謝物不可能出現甲基安非他命，惟人體若施用甲基安非他
    命，其尿液代謝物除主要有甲基安非他命外，亦可能有少量
    之安非他命。是本件被告之尿液除呈現較少量之安非他命陽
    性反應外，主要係呈現甲基安非他命之陽性反應，依上開函
    示，被告自不可能係施用安非他命，而應係施用甲基安非他
    命，公訴意旨認被告係施用安非他命容有誤解，附此敘明。
(四)、本件並有被告所有供施用之毒品第一級毒品海洛因一包（驗
    餘淨重0.16公克）、第一級毒品海洛因一包（淨重0.25公克
    ），及被告所有供施用毒品所用之食鹽水四瓶等物扣案可資
    佐證，足證被告前開自白應與事實相符，應予信實。
(五)、被告甲○○前於94年間因施用毒品案件，經臺灣板橋地方法
    院依檢察官聲請而以94年度毒聲字第276號裁定送觀察勒戒
    ，認無繼續施用毒品之傾向，於94年3月10日釋放出監，並
    由臺灣板橋地方法院檢察署檢察官於94年3月10日以94年度
    毒偵字第1071號為不起訴處分確定等情，有該等不起訴處分
    書及被告全國前案紀錄表在卷可稽，其於觀察、勒戒釋放後
    ，五年內再犯施用第一、二級毒品之罪，與毒品危害防制條
    例第23條第2項之規定相符。
(六)、綜上，本案事證明確，被告犯行洵堪認定，應依法論科。
二、論罪科刑部分：
(一)、按海洛因及安非他命分屬第一級及第二級毒品，毒品危害防
    制條例第2條第2項第1款及第2款定有明文。核被告甲○○所
    為，係犯毒品危害防制條例第10條第1項之施用第一級毒品
    罪及同條第2項之施用第2級毒品罪；其持有海洛因及安非他
    命之低度行為，分別為施用之高度行為所吸收，均不另論罪
    ；又其先後多次施用海洛因、安非他命之犯行，時間緊接，
    方法相同，各觸犯構成要件相同之罪名，顯係基於概括之犯
    意為之，為連續犯，均應依刑法第56條之規定以一罪論，並
    加重其刑。被告自94年9月22日晚上11時起至94年10月31日
    中午某時許止，連續多次施用第一、二級毒品之犯行，除已
    起訴之94年9月22日、及於94年9月23日為警採尿回溯前96小
    時內之某時施用第一、二級毒品外，其餘部分即移送併辦之
    臺灣臺北地方法院檢察署94年毒偵字第3446號、臺灣板橋地
    方法院檢察署95年毒偵字第2083號之犯行因與本案有連續犯
    裁判上一罪之關係，自得併予審究。其所犯上開二罪，犯意
    各別，行為互異，應分論併罰。
(二)、原審予以論罪科刑固非無見，惟查，原審判決未及審酌移送
    併辦之臺灣板橋地方法院檢察署95年毒偵字第2083號非法施
    用第一級、第二級毒品部分，容有未洽，是檢察官上訴意旨
    以此指摘原判決不當即有理由，則原判決既有可議，自應將
    原判決予以撤銷改判。爰審酌被告曾因施用毒品獲不起訴處
    分，仍施用海洛因、安非他命再犯本罪濫用藥品，兼衡其施
    用安非他命、海洛因所生危害實以自戕健康為主，於他人尚
    無明顯重大危害及其犯後終能供認無隱，態度良好等一切情
    狀，分別就被告甲○○施用第一級毒品部分，量處有期徒刑
    捌月，就被告施用第二級毒品部分，量處有期徒刑肆月。並
    定應執行刑為有期徒刑拾月。
(三)、扣案第一級毒品海洛因一包（驗餘淨重0.16公克）、第一級
    毒品海洛因一包（淨重0.25公克），均係第一級毒品，有法
    務部調查局94年12月2日調科壹字第060010659號鑑定通知書
    、臺北市政府警察局萬華分局查獲涉嫌毒品危害防制條例毒
    品初步鑑驗報告單各一紙可參（原審卷第8頁、臺灣臺北地
    方法院檢察署94年毒偵字第3446號偵查卷第23頁），應依毒
    品危害防制條例第18條第1項前段規定宣告沒收銷燬之。至
    食鹽水四瓶，係被告所有供本案犯罪所用之物，業據其坦承
    ，爰依刑法第38條第1項第2款之規定宣告沒收。
四、不另為無罪諭知部分：
(一)、公訴意旨另略以：被告自前次觀察勒戒釋放後五年內之94年
    9月初某日起至94年9月22日止，連續在臺北縣板橋市○○路
    等地施用第一級毒品海洛因，認被告該部分之犯行亦涉犯毒
    品危害防制條例第10條第1項施用第一級毒品罪嫌云云。按
    犯罪事實應依證據認定之，無證據不得認定犯罪事實；又不
    能證明被告犯罪者，應諭知無罪之判決；刑事訴訟法第154
    條第2項、第301條第1項分別定有明文。
(二)、公訴人認被告涉犯上揭施用第一級毒品海洛因之犯行，係以
    被告之偵查自白及臺灣檢驗科技股份有限公司94年10月12日
    出具之濫用藥物檢驗報告一紙為依據。
(三)、然查，被告於94年9月23所採尿液送驗雖呈嗎啡陽性反應，
    有上開濫用藥物檢驗報告附卷可稽，惟此僅能證明被告於94
    年9月23日在採尿前之26小時內某時點，曾有施用毒品海洛
    因之事實，然被告於原審稱94年9月23日為警查獲係於94年9
    月22日晚上11時許施用第一級毒品，則被告並無自白有於上
    開時地連續施用第一級毒品海洛因。
(四)、公訴意旨所指被告於94年9月初起至94年9月22日止，連續在
    臺北縣板橋市○○路等地施用第一級毒品海洛因之犯行，客
    觀上既尚未達於通常一般人均不致有所懷疑，而得確信其犯
    罪事實之程度，依「罪證有疑，利於被告」之法則，即應作
    有利於被告之認定。
(五)、此外，又無其他積極證據足證被告有該部分犯行，尚不能證
    明其犯罪，揆諸前揭條文規定，本應為其無罪判決之諭知，
    惟公訴人認該部分與前揭起訴有罪之部分屬連續犯，為裁判
    上一罪之關係，爰不另為無罪之諭知。
據上論斷，應依刑事訴訟法第369條第1項前段、第364條、第299
條第1項前段，毒品危害防制條例第10條第1項、第2項、第18條
第1項前段，刑法第11條前段、第56條、第51條第5款、第38條第
1項第2款，判決如主文。
本案經檢察官黃全祿到庭執行職務。
中    華    民    國    95    年    5    月    9    日
                  刑事第十二庭  審判長法  官  蔡永昌
                                      法  官  陳榮和
                                      法  官  施俊堯
以上正本證明與原本無異。
施用第一級毒品部分如不服本判決，應於收受送達後十日內向本
院提出上訴書狀，其未敘述上訴之理由者並得於提起上訴後十日
內向本院補提理由書（均須按他造當事人之人數附繕本）。
施用第二級毒品部分不得上訴。
                                      書記官  陳彥蕖
中    華    民    國    95    年    5     月    9     日
附錄：本案論罪科刑法條全文
毒品危害防制條例第10條
施用第一級毒品者，處六月以上五年以下有期徒刑。
施用第二級毒品者，處三年以下有期徒刑。


司法院資訊處製作；財團法人民間司法改革基金會備份。
